【裁判字號】    99,消債更,16
【裁判日期】    990518
【裁判案由】    更生
【裁判全文】
臺灣桃園地方法院民事裁定            99年度消債更字第16號
聲  請  人
即  債務人  甲○○
上列當事人因消費者債務清理事件，聲請更生，本院裁定如下：
    主    文
債務人甲○○自中華民國九十九年五月二十五日上午十時起開始
更生程序。
命司法事務官進行本件更生程序。
    理    由
一、按法院開始更生程序之裁定，應載明其年、月、日、時，並
    即時發生效力。次按法院裁定開始更生或清算程序後，得命
    司法事務官，進行更生或清算程序，必要時，得選任律師、
    會計師或其他適當之自然人或法人一人為監督人或管理人。
    消費者債務清理條例第45條第1 項、第16條第1 項分別定有
    明文。
二、本件聲請意旨略以：聲請人前曾於民國95年11月間依照中華
    民國銀行公會會員辦理消費金融案件無擔保債務協商機制與
    最大債權銀行匯豐商業銀行成立協商，協商條件為每月新台
    幣（下同）17,286元、80期、利率4%。嗣因97年間收入減少
    ，而前夫無力扶養之就學中女兒因升學而學雜費用增加，遂
    於98年4 月15日與最大債權銀行匯豐商業銀行重新簽訂還款
    協議為每月11,461元、120 期、利率4%。惟聲請人於98年11
    月20日遭無預警裁員頓失收入，即已無力繳納協商款項及必
    要生活支出，實有不可歸責於己之事由，致不得已而悔諾。
    聲請人之無擔保或無優先權債務總額未逾1,200 萬元，復未
    經法院裁定開始清算程序或宣告破產，且非聲請人主觀惡意
    ，實係客觀上具有上述不可歸責事由存在，爰依法聲請更生
    等語。
三、按消費者債務清理條例立法意旨，乃在幫助陷於經濟上困境
    之債務人，得藉由更生或清算程序，走出經濟困境，避免走
    向絕路，實現憲法所保障之生命權。再按債務人對於金融機
    構因消費借貸、自用住宅借款、信用卡或現金卡契約而負債
    務，其法律關係較單純明確，金融機構並已訂有債務協商機
    制，如能協商成立，債務人或不須依本條例聲請更生或清算
    ，可疏減法院負擔，有效分配司法資源。故為使債務人得自
    主解決其債務，故明定債務人對於金融機構因消費借貸、自
    用住宅借款、信用卡或現金卡契約而負債務之情形，採行協
    商前置主義，本條例第151 條立法意旨足資參照。經查：
(一)、聲請人收入部份：本件聲請人主張伊於98年11月20日遭原任
    職公司裁員之事實，除據聲請人提出離職證明書及勞工保險
    被保險人投保資料表1 紙為證（本院卷第21、29頁），而本
    院依職權向天創數位科技股份有限公司查詢聲請人離職原因
    ，該公司亦函覆係因公司業務緊縮故於98年11月20日將聲請
    人資遣，當時僅給予資遣費17,280元，有該公司99年3 月9
    日天民（99）字第1 號函（見本院卷第45頁）可憑，是聲請
    人主張伊遭無預警裁員而頓失收入，堪信屬實。又聲請主張
    伊目前另覓得其他工作，每月收入約18,000元（見本院99年
    4 月21日訊問筆錄）之事實，有聲請人所提在職證明1 紙附
    卷可稽（見本院卷第127 頁），堪信聲請人目前每月可供支
    配之款項為18,000元。
(二)、聲請人所陳報之每月各項支出部分（見本院卷第51至52頁）
    ：
１、伙食費5,000 元：此部分支出，雖未據聲請人提出相關單據
    為憑，然本院審酌以每月30日計算，每日伙食費約16 7 元
    ，尚屬合理。
２、聲請人之健保費698 元、行動電話費1,000 元：此部分支出
    雖未據聲請人提出相關單據為憑，惟本院認為均屬必要生活
    支出，且每月健保費698 元、行動電話費500 元之範圍內為
    合理，故依此數額列計。
３、陳聲請人女兒之健保費500 元、生活費5,000 元、雜費3,00
    0 元部份：
(1)、查聲請人與前夫育有未成年子女1 名，於離婚後關於該子女
    之權利行使與義務負擔約定由聲請人前夫負責之事實，有聲
    請人所提離婚協議書、戶籍謄本、身分證各1 紙（均為影本
    ）在卷可稽（見本院卷第19、36、37頁）。又聲請人陳稱其
    前夫現無工作，故關於前開子女之扶養均由聲請人負擔之事
    實，亦有本院依職權查閱聲請人前夫陳榮賢稅務電子閘門財
    產所得調件明細表及聲請人所提就學貸款通知、課業輔導費
    繳費憑單、校車繳費收據可憑（本院卷第40至41頁、第53至
    64頁），是以，聲請人主張伊尚須支出前開子女之扶養費等
    情，堪予採信。
(2)、至聲請人為扶養其未成年子女每月需支出費用之數額，本院
    審酌健保費用係屬必要生活支出，且聲請人主張其女兒每月
    健保費500 元，尚稱合理。又據聲請人所提校車繳費收據，
    聲請人之女於98年支出之校車費用總和為14,950元（計算式
    ：4,100 ＋5,150 ＋4,100 ＋1,600 ＝14,950），若加計所
    提單據中之雜費支出2,455 元、學費（除助學貸款外）10,5
    00元（計算式：5,700 ＋4,800 ＝10,500）、課業輔導費2,
    860 （計算式：1,430 ×2 ＝2,860 ）等必要支出，聲請人
    每月需負擔其女雜項支出費用約為2,564 元（計算式：《14
    ,950＋2,455 ＋10,500＋2,860 》÷12≒2,564 ，小數點以
    下四捨五入）。另聲請人主張其女之其餘生活費用為每月5,
    000 元，若以每月30日計算，每日生活費（含伙食）約167
    元，尚屬合理。故聲請人關於其女之扶養費，每月應以8,06
    4 元（計算式500 ＋2,564 ＋5,000 ＝8,064 ）計算為當。
４、綜上，本件聲請人每月平均收入18,000元，扣除上開必要生
    活支出14,262元後（計算式：5,000 元＋698 元＋500 元＋
    8 ,064元＝14,262元），尚餘3,738 元，即顯不足清償聲請
    人經前置協商所成立120 期、利率4%，每月11,461元之還款
    方案。至於最大債權銀行匯豐銀行之代理人雖於本院99年4
    月21日調查時提議以180 期2 階段還款方案為清償條件，惟
    代理人除表示該方案尚須請示上級後方能確定是否確能提供
    外，縱以180 期、月繳5,000 元之2 階段方案計算，仍非聲
    請人上開餘款3,738 元所得支應，而依聲請人所提出之財產
    歸屬資料清單觀之（本院卷第23頁），聲請人名下並無其他
    資產可供清償債務。
四、綜上所述，堪認本件聲請人確有不能清償債務之情事，此外
    ，本件又查無聲請人有消費者債務清理條例第6 條第3 項、
    第8 條或第46條各款所定駁回更生聲請之事由存在，則聲請
    人聲請更生，應屬有據，並依首揭規定命司法事務官進行本
    件更生程序，爰裁定如主文。
中    華    民    國    99    年    5     月    18    日
                  民事第二庭  法  官  卓立婷
上為正本係照原本作成。
本件不得抗告。
中    華    民    國    99    年    5     月    18    日
                              書記官  王素玲

司法院資訊處製作；財團法人民間司法改革基金會備份。
